臺灣嘉義地方法院民事判決　　　　　　　 95年度訴字第565號
原　　　告　乙○○
訴訟代理人　甲○○律師
　　　　　　戊○○律師
被　　　告　丙○○
　　　　　　丁○○
上列當事人間異議之訴事件，本院於民國96年1月17日言詞辯論
終結，判決如下：
    主  文
確認被告丁○○對被告丙○○如附表一所示三筆本票債權不存在
。
原告其餘之訴駁回。
訴訟費用由被告負擔百分之六，餘由原告負擔。
    事實及理由
一、本件被告丙○○未於言詞辯論期日到場，核無民事訴訟法第
    386條各款所列情形，爰依原告之聲請，由其一造辯論而為
    判決。
二、按訴狀送達後，原告不得將原訴變更或追加他訴，但訴訟進
    行中，於某法律關係之成立與否有爭執，而其裁判應以該法
    律關係為據，並求對於被告確定其法律關係之判決者，不在
    此限，民事訴訟法第255條第1項第6款定有明文。本件原告
    原提起第三人異議之訴，嗣於訴訟進行中，追加請求確認本
    票債權不存在之訴，核與前揭規定並無不合，自應許其為訴
    之追加。
三、按民事訴訟法第247條第1項所謂即受確認判決之法律上利益
    ，凡法律關係之存否於當事人不明確，致原告私法上之地位
    有受侵害之危險，而得以對於被告以確認判決除去者，均屬
    之。經查，被告丁○○主張其對被告丙○○有如附表所示之
    本票債權，並聲請對被告丙○○所有如附表二所示之不動產
    為（下稱系爭不動產）查封，而原告主張其對系爭不動產業
    已取得勝訴確定判決，被告丙○○負有移轉系爭不動產所有
    權之義務，若該財產遭查封拍賣，原告已取得之勝訴確定判
    決勢必無法實現，是如附表一所示三筆本票債權之存否，於
    兩造之間既有爭執，且因此法律關係之不明確，使得原告在
    私法上之地位有受侵害之危險，而被告2人之本票債權是否
    存在，攸關原告及被告2人關於系爭不動產之執行，原告以
    此為原因事實，對於被告2人提起第三人異議之訴，並提出
    本件確認之訴，欲藉確認判決以除去其危險，揆諸上開說明
    ，足認其有受確認判決之法律上利益。
四、原告起訴主張：
  (一)原告對被告丙○○提起之本院93年度訴字第715號移轉所有
    權登記事件，業經法院判決原告勝訴確定，而原告也於95年
    6月初撤銷系爭不動產之假扣押，被告丙○○之姊姊即被告
    丁○○利用該期間偽造債務關係，查封已判決應歸原告名下
    之不動產。
  (二)被告2人係明知原告已取得對被告丙○○就系爭房地應為移
    轉登記之確定判決，意圖阻止移轉登記，推由被告丁○○持
    虛偽簽立之本票，聲請查封系爭房地，致不能為移轉登記，
    故被告二人間之債權債務關係應是虛偽製作以供聲請假扣押
    之用，實際上並不存在。
  (三)聲明：
    1.本院95年度執全新字第934號、95年度執全新字第910號、
      95年度執全新字第971號之執行事件所為查封程序應予撤
      銷。
    2.確認被告丁○○對被告丙○○如附表一所示三筆本票債權
      不存在。
五、被告丁○○則以下列情詞置辯，並聲明：駁回原告之訴。
  (一)被告丁○○會查封被告丙○○是為了保全被告丁○○的權利
    ，被告丁○○只是為了討債。被告丙○○總共欠被告丁○○
    多少錢，還在清算，但是金額很多。
  (二)被告丁○○跟會，將錢借給丙○○，被告丁○○也有去辦信
    用貸款借給丙○○。總共借給被告丙○○很多次，因此如附
    表一所示之本票債權都是真的。
六、被告丙○○未於言詞辯論期日到場，亦未具狀表示意見。
七、法院之判斷：
  (一)按第三人就執行標的物有足以排除強制執行之權利者，得於
    強制執行程序終結前，向執行法院對債權人提起異議之訴，
    強制執行法第15條前段，定有明文。而所謂就執行標的物有
    足以排除強制執行之權利者，係指對於執行標的物有所有權
    、典權、留置權、質權存在情形之一者而言，最高法院著有
    44年台上字第721號判例可稽，又按「民法第759條所謂因法
    院之判決，於登記前已取得不動產物權者，係指以該判決之
    宣告足生物權法上取得某不動產效果之力，恆有拘束第三人
    之必要，而對於當事人以外之一切第三人亦有效力者而言，
    惟形成判決始足當之，不包含其他判決在內。關於命被上訴
    人陳某辦理所有權移轉登記之確定判決，性質上既非形成判
    決，尚須上訴人根據該確定判決辦畢所有權移轉登記後，始
    能取得所有權，自難謂上訴人於該所有權移轉登記事件判決
    確定時，即取得系爭土地之所有權。嗣後上訴人既迄未辦畢
    所有權移轉登記，則其尚未取得系爭土地之所有權，殊無疑
    義，是上訴人本於所有權請求排除被上訴人楊某等之強制執
    行，即難認為有理由。」（最高法院65年台上字第1797號判
    例要旨參照）。經查，本院93年度訴字第715號移轉所有權
    登記事件固判決被告丙○○應移轉系爭不動產予原告，且該
    判決業經確定，然該確定判決性質上既非形成判決，尚須原
    告根據該確定判決辦畢所有權移轉登記後，始能取得所有權
    ，因此，原告對系爭不動產尚未取得所有權，依據上述見解
    ，自無權提起本件第三人異議之訴。則原告請求撤銷本院95
    年度執全新字第934號、95年度執全新字第910號、95年度執
    全新字第971號之執行事件所為查封程序等語，即屬於法無
    據，應予駁回。
  (二)次按確認法律關係不存在之訴，如被告主張其法律關係存在
    時，應由被告負舉證責任（最高法院42年台上字170號判例
    參照）。又按本件訟爭本票，據被上訴人主張，係上訴人因
    借款而簽發交伊作為憑證者，茲上訴人既否認借貸之存在，
    即應由被上訴人就借款之已交付，舉證證明（最高法院69年
    度台上字第1407號判決參照）。經查：
    1.被告丁○○對於附表一所示三筆本票債權自陳：「（法官
      提示95裁全2023號問：丙○○是否欠十萬元本票債權（票
      號0000000號）？）我對丙○○有這筆債權。」、「（法
      官問：為何丙○○簽這張本票？）因為他欠我錢我逼他簽
      的。」、「（法官問：欠你多少錢？）陸陸續續很多。」
      、「（法官問：為何只簽十萬元？）我保持沈默。」、「
      （法官提示95裁全2087號問：丙○○是否欠你十萬元的本
      票債務（票號0000000號）？）有。」、「（法官問：為
      何簽這張本票？）因為我向丙○○討債，要求丙○○簽的
      。」、「（法官問：這二張本票是否同一天簽的？）我不
      要回答。」、「法官提示95年裁全字第2144號問：丙○○
      有無欠你該六萬元之本票債權（票號0000000號）？）有
      。」「（法官問：被告有無要提出債權相關證明？）目前
      沒有。」等語（見本院95年12月13日言詞辯論筆錄），經
      核被告丁○○上述陳述，對於被告丙○○實際上總共欠其
      多少錢並無法陳述，且迄本院言詞辯論終結之日，仍未提
      出相關之債權證明，而原告已否認附表一所示三筆本票債
      權之真正，依據上述舉證責任之法則，本院已難認被告丁
      ○○所持以主張之附表一所示三筆本票債權為真正。
    2.又查，若依被告丁○○之答辯，被告丙○○積欠之債務相
      當多，為何僅要求被告丙○○開立面額合計僅有新台幣（
      下同）260,000元之本票，是被告丁○○之辯詞，應難採
      信。
    3.再查，原告對被告丙○○提起之本院93年度訴字第715號
      移轉所有權登記事件，乃係經最高法院於95年3月17日以
      95年度台上字第485號裁定被告丙○○之上訴駁回而告確
      定，該事件判決被告丙○○應移轉系爭不動產予本件原告
      等情，業經本院依職權調取該卷核閱無訛，而被告丁○○
      乃係於95年6月間先後向本院聲請假扣押裁定，並請求假
      扣押系爭不動產，其間僅相距三個月左右之情，亦經本院
      調閱假扣押卷宗核閱無誤。
    4.本院綜合審酌上情，如附表一所示三筆本票債權合計僅有
      260,000元，依一般常情，被告丁○○只要請求法院查封
      被告丙○○之銀行存款或薪資，通常均可受償，反之，若
      查封不動產則須進行拍賣程序，不僅曠日費時，且若未能
      拍定，亦需先負擔相關拍賣費用，是被告丁○○指定假扣
      押系爭不動產已與常情相違，且被告丁○○迄本件言詞辯
      論終結前均未提出相關債權證明，是本院認原告主張被告
      丁○○對被告丙○○如附表一所示三筆本票債權不存在，
      洵屬有據，應予准許。
  (三)依上所述，原告請求撤銷本院95年度執全新字第934號、95
    年度執全新字第910號、95年度執全新字第971號之執行事件
    所為查封程序，於法無據，應予駁回；至原告請求確認被告
    丁○○對被告丙○○如附表一所示三筆本票債權不存在，則
    屬有據，應予准許。
八、本案事證已臻明確，兩造其餘攻擊防禦方法及舉證，核與判
    決無影響，爰不另一一論述。
九、據上論結，原告之訴為一部有理由、一部無理由，依民事訴
    訟法第385條第1項前段、第79條、第85條第1項前段，判決
    如主文。
中　　華　　民　　國　　96　　年　　1 　　月　　31　　日
                  民二庭法　官　林福來
以上正本係照原本作成
如對本判決上訴須於判決送達後20日內向本院提出上訴狀
中　　華　　民　　國　　96　　年　　1 　　月　　31　　日
                        書記官　劉昀匊
附表一：
┌──┬───────┬─────────┬──────┬────────┬─────────┐
│ 編 │發　　票    日│　票　面　金　額　│到　期  日  │ 票　據  號　碼 │備　　　　　　　考│
│ 號 │　　　　　　  │　（新　台　幣）　│　　　　　　│　　　　　　　　│            　  　│
├──┼───────┼─────────┼──────┼────────┼─────────┤
│001 │94年12月1日   │100,000元         │95年1月12日 │TH0000000       │95年裁全字第2023號│
├──┼───────┼─────────┼──────┼────────┼─────────┤
│002 │94年12月10日  │60,000元          │95年1月20日 │TH0000000       │95年裁全字第2144號│
├──┼───────┼─────────┼──────┼────────┼─────────┤
│003 │94年12月1日   │100,000元         │95年1月10日 │TH0000000       │95年裁全字第2087號│
└──┴───────┴─────────┴──────┴────────┴─────────┘
附表二：
1、嘉義市○○○段第407之52地號之土地及其上建物門牌號碼嘉
   義市○○街72巷103號之房屋。
2、嘉義縣中埔鄉○地○○段第37地號之土地及其上建物門牌號
   碼嘉義縣中埔鄉○○街29巷38弄3號之房屋。
